【裁判字號】    88,簡上,499
【裁判日期】    890608
【裁判案由】    給付會款
【裁判全文】
臺灣高雄地方法院民事判決  八十八年度簡上字第四九九號
    上  訴  人  甲○○
    被  上訴人  丙○○
                        現住.
                乙○○  住高雄.
右當事人間請求給付會款事件，上訴人對於中華民國八十八年三月二日本院高雄簡易
庭八十七年度雄簡字第二七七九號第一審判決提起上訴，本院判決如左：
    主  文
上訴駁回。
第二審訴訟費用由上訴人負擔。
    事  實
甲、上訴人方面：
一、聲明：求為判決：
（一）原判決廢棄。
（二）被上訴人應連帶給付上訴人新台弊（下同）十六萬元及自民國八十五年三月十
      八日起至清償日止，按年息百分之五計算之利息。
（三）第一、二審之訴訟費用由被上訴人負擔。
二、陳述：除與原審判決書所載者相同茲予引用外，補稱：
（一）本件上訴人與被上訴人丙○○係一同參加高崎企業有限公司（以下簡稱高崎公
      司）之皇家互助聯誼會，被上訴人係於八十三年五月九日先行標得且已領取會
      款二十萬元，並簽發本票由另一被上訴人乙○○保證將繼續繳納會款，然被上
      訴人僅繳納四期計四萬元後，即未再繳納，後來會首高崎公司因故將該互助會
      中止，因上訴人與第三人許自如係活會，依規定該會首應負則向死會會員收取
      會款後，支付活會會員，然該會首因遷移至台中，因此將死會會員積欠之會款
      全數讓渡給上訴人及第三人許自如，並出具債務清償證明，以憑向死會會員繼
      續收取會款，上訴人經持該證明向死會會員收取會款時，大部分會員均如期支
      付，惟向被上訴人收取時，被上訴人均置之不理，為此請求判決如上訴之聲明
      。
三、證據：援用原審之立證方法，另提出Ｃ１６０、Ｃ３０６之皇家互助聯誼會合約
    書影本各一份及Ｃ２３２、Ｃ３０６及Ｃ２５１之會員連絡單影本各一份為證。
乙、被上訴人方面：被上訴人丙○○未於言詞辯論期日到場，亦未提出書狀作何聲明
    或陳述。另被上訴人乙○○則聲明、陳述如下：
一、聲明：求為判決駁回上訴，第二審訴訟費用由上訴人負擔。
二、陳述：除與原審判決書所載者相同茲予引用外，補稱：
（一）上訴人並非與丙○○同會之會員。
（二）上訴人並無代為清償之事實，而上訴人就丙○○就債務關係之履行亦無利害關
      係，故不得代位行使債權人對丙○○之債權。
（三）被上訴人不是丙○○連帶保證人身份，是丙○○共同發票人身份作保證，保證
      內容是票據債務之保證，非丙○○互助會債務之保證，且本票已逾越請求權時
      效。
三、證據：援用原審之立證方法。
    理  由
一、本件被上訴人丙○○經合法通知，未於言詞辯論期日到場，核無民事訴訟法第三
    百八十六條所列各款之情形，爰依上訴人聲請，由其一造辯論而為判決。又本件
    上訴人起訴時主張伊依民法第三百十二條代位清償之規定，取得對被上訴人丙○
    ○之債權等語，嗣上訴於本院時改稱伊係依債權讓與之法律關係，取得對被上訴
    人丙○○之債權等語。上訴人前後陳述雖不一，惟其主張之請求權均係對於被上
    訴人丙○○之互助會款債權，是本院認為其僅法律陳述之變更，不甚礙本件被上
    訴人之攻擊防禦及訴訟終結，爰依法准許之，合先敘明。
二、上訴人起訴主張：被上訴人丙○○於民國八十三年五月九日向高崎企業有限公司
    標得會款二十萬元，並由另一被上訴人乙○○擔任保證人，依規定應每月繳付會
    款一萬元，未料被上訴人僅繳納四期計四萬元後，即未再繳納，共欠會款一十六
    萬元。茲上訴人與被上訴人丙○○係同一互助會會員，上開會款上訴人已於八十
    五年三月十八日代被上訴人向高崎公司清償完畢，並由高崎公司出具債務清償證
    明，爰依民法第三百十二條規定，上訴人已取得代位清償之債權，經多次向被上
    訴人催討時，被上訴人均置之不理；嗣於本件上訴中更為主張：伊參加高崎公司
    之互助會丙○○僅繳交四期會款，即未繳交，伊是活會，死會之會員把會標取，
    高崎公司只好將死會之債權移轉予伊，爰依債權移轉關係請求等語。
三、被上訴人乙○○則以：上訴人並非與丙○○同會之會員，且上訴人亦無代為清償
    之事實，而上訴人就丙○○就債務關係之履行亦無利害關係，故不得代位行使債
    權人對丙○○之債權。伊是以丙○○共同發票人身份作保證，保證內容是票據債
    務之保證，不是丙○○互助會債務之保證，且本票已逾越請求權時效等語置辯。
四、按「就債之履行有利害關係之第三人為清償者，得按其限度就債權人之權利，以
    自己之名義，代位行使。」民法第三百十二條定有明文。經查上訴人主張之前揭
    事實，固據提出債務清償證明（另附有債務人名冊附表一份，原審誤認為會單）
    、本票及存證信函影本各一份為證，惟查依上訴人所提出之附表即債務人名冊觀
    之，被上訴人丙○○所參加之會助會組別係Ｃ１８５組，而上訴人於本件審理中
    自始至終均無法提出上訴人有參加Ｃ１８５組之證明（會單），是上訴人與被上
    訴人丙○○間並無任何利害關係，則依前開法條之說明，上訴人即非債之履行有
    利害關係之第三人者，即無依代位清償關係而取得債權之可言。
五、又上訴人於本院審理中改稱伊係依債權移轉之法律關係請求云云，惟查上訴人既
    主張伊係自高崎公司受讓而取得該互助會款之債權，則本院自應審究訴外人高崎
    公司對被上訴人丙○○是否有會助會款之債權存在？如前所述，上訴人所提出之
    債務清償證明內之債務人名冊附表，被上訴人丙○○所參加之互助會係Ｃ１８５
    ，換言之，訴外人高崎公司所讓與上訴人之債權應係Ｃ１８５組之死會債權，惟
    上訴人自始均無法提出被上訴人丙○○有參加Ｃ１８５組之會單，是上訴人既然
    無法證明被上訴人丙○○有參加Ｃ１８５組之互助會，尚無法單憑上訴人所提出
    債務清償證明內之債務人名冊附表，即認定高崎公司對有被上訴人丙○○有Ｃ１
    ８５組之死會債權；至於上訴人所另提出之本票乙紙，因「票據係屬無因證券，
    執票人如何取得票據，非票據本身所能證明。」故上訴人所提出之上開本票亦不
    足以證明被上訴人有參加Ｃ１８５組互助會之情事。
六、綜上所述，上訴人依民法第三百十二條之代位清償規定或依債權讓與之法律關係
    ，請求被上訴人給付會款，均屬無據，原審為上訴人敗訴之判決，並無不當。上
    訴人提起上訴，指摘原判決不當，請求廢棄改判，核無理由，應予駁回。
七、又本件事證已臻明確，是兩造其餘之陳述及舉證，對於判決結果已不生影響，爰
    不再一一論述，併此敘明。
據上論結，本件上訴為無理由，依民事訴訟法第四百三十六條之一第三項、第四百四
十九條第一項、第三百八十五條第一項前段、第七十八條，判決如主文。
中      華      民      國    八十九    年      六      月      八      日
                              臺灣高雄地方法院民事第六庭
~B審判長法官  陳明富
~B法      官  吳文婷
~B法      官  吳進寶
右為正本係照原本作成。
本判決不得上訴。
中      華      民      國    八十九    年      六      月      八      日
~B法院書記官  劉佳娟


司法院資訊處製作；財團法人民間司法改革基金會備份。
